最高法院刑事判決                              八十七年度台上字第一一九二號
    上   訴   人  台灣高等法院台中分院檢察署檢察官
    上訴人即被告  甲○○
右上訴人等因被告違反槍砲彈藥刀械管制條例案件，不服台灣高等法院台中分院中華
民國八十六年十一月二十六日第二審判決（八十六年度上訴字第二二七七號，起訴案
號：台灣台中地方法院檢察署八十五年度偵字第二一四四號），提起上訴，本院判決
如左：
    主  文
原判決關於未經許可無故持有手槍部分撤銷，發回台灣高等法院台中分院。
其他上訴駁回。
    理  由
壹、撤銷發回部分：
本件原判決認定上訴人即被告甲○○於民國八十四年八月間收受莊新長持有未經許可
無故持有之美國SMITH&WESSON廠MOD 66-3○‧三五七吋轉輪手槍一枝（管制編號00
00000000）及子彈十二發（其中十發係○‧三五七吋制式子彈，餘二發係○
‧三八吋制式子彈），莊新長於同年九月三日死亡（經檢察官不起訴處分）後，被告
繼續未經許可無故持有攜帶資為防身之用。於八十五年一月十七日晚上八時四十六分
許，在台中市○○路與洛陽街口為警查獲，扣得該手槍及子彈十二發（送鑑試射三發
）等情。因而撤銷第一審科刑判決，改判依想像競合犯，從一重論處被告甲○○未經
許可無故持有手槍罪刑，固非無見。
惟查行為後法律有變更者，適用裁判時之法律；但裁判前之法律有利於行為人者，適
用最有利於行為人之法律。保安處分適用裁判時之法律。刑法第二條第一項、第二項
定有明文。依上開規定，因保安處分非刑罰，即使比較新舊法輕重結果適用舊法論科
，仍應適用新法宣示保安處分。原判決認定被告甲○○於八十四年八月間收受莊新長
持有未經許可無故持有之上述槍、彈，迄至八十五年一月十七日晚上八時四十六分許
，為警查獲等情。然查被告行為後，槍砲彈藥刀械管制條例已於八十六年十一月二十
四日修正公布，同年月二十六日生效施行，有關未經許可無故持有手槍及未經許可無
故持有子彈二罪之處罰，除於新修正公布施行之該條例第七條第四項加重其刑度為五
年以上有期徒刑，併科新台幣一千萬元以下罰金。第十二條第四項加重其刑度為五年
以下有期徒刑，併科新台幣三百萬元以下罰金外，復於第十九條第一項規定：犯第七
條、第八條、第十條、第十一條、第十二條第一項至第三項、第十三條第一項至第三
項之罪，經判處有期徒刑者，應於刑之執行完畢或赦免後，令入勞動場所，強制工作
，其期間為三年。乃原審關於此部分比較新舊法時，適用修正前之舊條例第七條第四
項之未經許可無故持有手槍罪；及第十一條第三項之未經許可無故持有子彈罪，依想
像競合犯，從一重依第七條第四項之未經許可無故持有手槍罪，量處有期徒刑一年二
月，但未依修正後之該條例第十九條第一項之規定宣告保安處分，復未說明其理由，
揆之首開說明，其適用法則自有違誤。檢察官上訴意旨執以指摘原判決此部分有不適
用法則之違法，非無理由，應認原判決此部分有撤銷發回更審之原因。
貳、上訴駁回部分：
查第三審上訴書狀，應述上訴之理由，其未述者，得於提起上訴後十日內補提理
由書於原審法院，已逾上述期間，而於第三審法院未判決前仍未提出上訴理由書狀者
，第三審法院應以判決駁回之，刑事訴訟法第三百八十二條第一項、第三百九十五條
後段規定甚明。本件上訴人甲○○被訴未經許可無故持有手槍部分，不服原審判決，
於民國八十六年十二月十七日提起上訴，並未述理由，迄今逾期已久，於本院未判
決前仍未提出，依上開規定其上訴自非合法，應予駁回。至上訴人即被告甲○○被訴
無故持有霰彈槍部分，原判決經比較適用舊法後，依牽連關係，從一重依刑法第三百
四十六條第三項、第一項論處被告共同意圖為自己不法之所有，以恐嚇使人將本人之
物交付未遂罪刑，核屬刑事訴訟法第三百七十六條第六款之案件，既經第二審判決，
自不得上訴於第三審法院，檢察官就此部分併予提起上訴，顯為法所不許，應予駁回
。
據上論結，應依刑事訴訟法第三百九十五條、第三百九十七條、第四百零一條，判決
如主文。
中      華      民      國    八十七    年      四      月      二      日
                              最高法院刑事第五庭
                                  審判長法官  陳  錫  奎
                                        法官  洪  清  江
                                        法官  吳  昆  仁
                                        法官  李  伯  道
                                        法官  吳  火  川
      右正本證明與原本無異
                                              書  記  官
中      華      民      國    八十七    年      四      月      七      日
